臺灣雲林地方法院刑事判決
111年度訴字第83號
公  訴  人  臺灣雲林地方檢察署檢察官 
被      告  林金杏



選任辯護人  陳偉仁律師
            陳明律師
上列被告因傷害等案件，經檢察官提起公訴（110年度偵字第929
7號），本院判決如下：
    主  文
林金杏共同犯傷害罪，處有期徒刑參月，如易科罰金，以新臺幣
壹仟元折算壹日。
    事  實
一、林金杏因自認為與阮垂莊之間有債務糾紛，乃於民國110年6
    月11日14時許，至雲林縣○○鎮○○路0○0號商店，得知阮垂莊
    住在上址的出租房間，竟與一名真實姓名、年籍不詳之成年
    男子共同基於傷害、毀損之犯意聯絡，林金杏敲門叫喚阮垂
    莊，阮垂莊聞聲將門開啟一小縫時，林金杏及該名男子即推
    開門衝進阮垂莊房間內（所涉侵入住宅犯行未據告訴），兩
    人抓住阮垂莊的手，拉阮垂莊至床上並押阮垂莊坐在床上，
    林金杏要求阮垂莊還錢，阮垂莊表示沒有欠錢，林金杏及該
    名男子即徒手毆打阮垂莊面部、手部、胸部、背部，林金杏
    又持拖鞋毆打阮垂莊鼻部，致阮垂莊受有胸部挫傷、顏面及
    鼻部挫傷併鼻出血、背部及雙前臂挫傷疼痛等傷害，傷害過
    程中，阮垂莊拿出IPHONE手機遭林金杏搶去放在桌上，之後
    林金杏並徒手將前揭放在桌上之手機由上往下用力摔到地上
    ，致該手機破裂、損壞。嗣經阮垂莊報警處理始查悉上情。
二、案經阮垂莊訴由雲林縣警察局虎尾分局報告臺灣雲林地方檢
    察署檢察官偵查起訴。
    理  由
一、證據能力部分：
　　按被告以外之人於審判外之言詞或書面陳述，除法律有規定
    者外，不得作為證據；被告以外之人於審判外之陳述，雖不
    符刑事訴訟法第159條之1至第159條之4規定，而經當事人於
    審判程序同意作為證據，法院審酌該言詞陳述或書面陳述作
    成時之情況，認為適當者，亦得為證據，同法第159條第1項
    、第159條之5第1項定有明文。本判決所引用被告以外之人
    於審判外之言詞或書面陳述，檢察官、被告林金杏及辯護人
    於本院準備程序及審理時均陳明同意作為證據使用（見本院
    卷第45至46、164頁），本院審酌該等言詞或書面陳述作成
    時並無違法或不當之情況，亦無違法取證等瑕疵，且與待證
    事實具有關聯性，認以之作為證據應屬適當，均有證據能力
    。
二、認定事實所憑證據及理由：
    訊據被告固坦承於前揭時、地傷害告訴人阮垂莊等節，然矢
    口否認有何毀損犯行，辯稱：我沒有拿告訴人阮垂莊的手機
    ，當時我們兩個人在吵，推來推去，我沒有看到或注意到電
    話是怎麼壞掉的，不是我故意摔的，應該是爭吵的時候掉下
    去等語。辯護人為被告辯護稱：被告坦承傷害犯行，雖然告
    訴人否認，但從警察的職務報告和報案紀錄可知，本件兩人
    確實有金錢糾紛存在。關於毀損的部分，告訴人的手機究竟
    如何毀損的，告訴人證述的內容其實是有點混亂的，從告訴
    人的指述無法看出被告的動機，固然有事後毀損的照片，但
    無積極證據可以證明是不是被告搶了手機丟在地上，再去踩
    了手機，縱認是雙方在推擠過程造成手機損害，僅屬過失等
    語。經查：
  ㈠被告自認為與告訴人之間有債務糾紛，乃於110年6月11日14
    時許，至雲林縣○○鎮○○路0○0號商店，得知告訴人住在上址
    的出租房間，竟基於傷害之犯意，被告敲門叫喚告訴人，告
    訴人聞聲將門開啟一小縫，被告即推開門衝進告訴人房間內
    ，抓住告訴人的手，將告訴人押坐在床上，被告要求告訴人
    還錢，告訴人表示沒有欠錢，被告即徒手毆打告訴人面部、
    手部、胸部、背部，又持拖鞋毆打告訴人鼻部，致告訴人受
    有胸部挫傷、顏面及鼻部挫傷併鼻出血、背部及雙前臂挫傷
    疼痛等情，為被告所不爭執，業據告訴人於警詢、偵訊、審
    理時證述綦詳（警卷第3至7、9至10、17至21頁，偵卷第19
    至27、29頁），復有天主教若瑟醫療財團法人若瑟醫院診斷證
    明書2紙（警卷第23頁、第25頁）、天主教若瑟醫療財團法
    人若瑟醫院111年3月31日若瑟事字第1110000700號函暨病歷
    資料（本院卷第57頁至第77頁）、110報案紀錄單（本院卷
    第93頁至第94頁）、雲林縣警察局虎尾分局111年7月4日雲
    警虎偵字第1110008927號函暨現場位置圖、現場照片（本院
    卷第119頁至第129頁）在卷可按，是前述事實，洵堪認定。
  ㈡有關傷害、毀損案發的經過：
　⒈告訴人即證人阮垂莊於警詢時證述：於110年6月11日14時許
    在虎尾鎮西平路3之2號的房間内遭一名越南女子及一名男子
    傷害我，過程中並毀損我的手機，剛開始被告在我房門外叫
    我的名字，並請我開門，在我把房門開啟一點點後，對方兩
    人就直接衝進我房間，並把我拉到床上，被告接著說我欠他
    錢，要叫我還錢，我當下就跟他們說我沒欠他們錢，對方兩
    人就開始打我。對方剛開始是用手打我，打到一半後，再問
    我一次要不要還他們錢，我還是堅持說我沒有欠錢，對方就
    接著繼續打我，且過程中被告有用她的鞋子打我，且在打我
    過程中，被告搶過我放在桌上的手機，將手機摔到地上，致
    我的手機不堪使用等語（警卷第3至7頁）；
　⒉於偵查中證述：110年6月11日下午2點多在我的西平路3之2號
    房間内，被告跟一名男子有進到我房間，我當天睡覺聽到外
    面有人叫名字，我打開門，他們就衝進來，抓我的手拉我到
    床上，叫我還錢，我說沒有欠他們錢，他們就開始打我。兩
    人都打我的頭、臉，我的頭、臉受傷流血，我的雙手、背還
    有胸部也有受傷，用手打的，剛開始他們兩人都用手，後來
    被告脫鞋子來打我，案發之後我有到若瑟醫院驗傷，打我的
    過程中被告有把我的手機摔在房間地上，手機螢幕破裂，那
    離我剛買幾個月而已，現在手機沒有辦法用了等語（偵卷第
    19至27、29頁）；
　⒊於本院證述：中午之後被告敲我的門，我問是誰，被告出聲
    音，我知道被告的聲音，所以開一點門縫，被告與一名男子
    推開門衝進來，被告與那名男子抓我的手，將我拉上床，押
    著我坐在床上，說我欠她錢，我跟她說我沒有欠錢，我講完
    被告二人就用手打我，打臉、胸部、手，他們兩個人用手一
    個打前面，一個打後面，後來被告拿拖鞋打我的鼻子，打到
    我的鼻子流血，我拿手機本來想要求救，被告搶我的手機放
    在桌上，之後被告將我的手機由上往下用力丟在地上等語（
    本院卷第144至162頁）。
　⒋由證人阮垂莊歷次證述可知，證人阮垂莊對於被告夥同另名
    男子進入居處毆打證人阮垂莊，以及被告將證人阮垂莊的手
    機摔到地上之主要基本事實及情節，所述前後大致相符，且
    就手段、方式等重要情節敘述詳細、明確，顯係其親身經歷
    而印象深刻，方能具體為如此詳盡證述，足認具有相當之真
    實性。
  ⒌有關傷害部分，證人阮垂莊於110年6月11日前往天主教若瑟醫
    療財團法人若瑟醫院外科門診就診，主訴下午被朋友打，醫師
    對其為鼻子鈍傷、前臂挫傷、下背和骨盆挫傷等初期照護，
    在病歷表之人體圖上醫師圈寫雙手前臂處、下背處、雙臉頰
    及鼻部，醫師簽章時間為「00000000」、「161222」；證人
    阮垂莊於110年6月12日10時52分前往若瑟醫院急診，主訴：
    昨天下午被朋友打，現右後腰痛，雙肩痛，雙手舉不起來，
    胸口悶痛，左眼及左臉頰痛腫，昨天已看過門診等語，且醫
    院所拍照片顯示證人阮垂莊鼻部、臉頰紅腫，111年6月11日
    、12日經醫師診斷為胸部挫傷、顏面及鼻部挫傷併鼻出血，
    背部及雙前臂挫傷疼痛等情，有天主教若瑟醫療財團法人若瑟
    醫院診斷證明書2紙（警卷第23、25頁），天主教若瑟醫療
    財團法人若瑟醫院111年3月31日若瑟事字第1110000700號函
    暨病歷資料（本院卷第57至77頁）在卷可稽。比對證人阮垂
    莊受傷部位及傷勢狀況，核與證人阮垂莊所指述因遭被告及
    一名男子抓住兩手，持續遭被告及該名男子徒手毆打臉部、
    胸部、手部、背部，又遭被告持拖鞋毆打鼻部之情狀、位置
    及可能造成傷害之情形均大致相符，前往醫院診斷之時間，
    與本案發生衝突事件之時間也相當接近，益證證人阮垂莊證
    述遭被告及一名男子毆打之過程及其所受傷勢確係被告及一
    名男子所為等情非虛，可以採信。觀諸被告、證人阮垂莊均
    為40多歲之女性，兩人體型並無很大差距，若是被告自己1
    人應尚難制伏證人阮垂莊，輕易使證人阮垂莊持續挨打，造
    成上述身體遍及前、後、左、右之傷勢部位，證人阮垂莊就
    被打過程也無虛捏出1名男子之必要，故本院認定被告與一
    名男子共同毆打證人阮垂莊，被告辯稱：現場並無另1名男
    子云云，不足採信。
　⒍有關毀損部分，證人阮垂莊一再證述被告將證人阮垂莊的手
    機摔到地上，如前所述，且有證人阮垂莊蘋果廠牌之手機螢
    幕破裂、保護殼分離之照片，有雲林縣警察局虎尾分局虎尾
    派出所拍攝證人阮垂莊遭毀損手機之照片6張在卷可稽（警
    卷第27至31頁）。又警員記載的照片拍攝的時間為「110年6
    月11日」、從照片可見日間自然光線，核與110報案紀錄單
    （本院卷第93至94頁）及證人阮垂莊證述：被告摔壞我手機
    的地點是在房間內，但是警察來蒐證的時候，他們沒有到我
    的房間，叫我將手機拿下來蒐證，是警察叫我拿下來照相的
    ，拍照的時間就是案發當天等語（本院卷第153頁）大致相
    符。查上開照片，手機螢幕的一角呈白色、緊密的碎裂痕跡
    ，以此往外擴散的蜘蛛網狀痕跡間隔逐漸變大，而且蜘蛛網
    痕的弧度向著該角落內彎，就好像以該角落為外力衝擊中心
    點，但是對角線的另一角也是如此，此角也呈白色、緊密的
    破碎痕跡，以此往外擴散的蜘蛛網狀痕跡間隔較大，也就是
    手機螢幕的右上角和左下角摔得較嚴重，而與一般社會經驗
    ，手機若是不小心掉下去一邊著地的情形有間，與證人阮垂
    莊稱：被告將手機由上往下用力砸到地上等情（本院卷第14
    7、150頁）較為符合，且被告自承證人阮垂莊打電話想撂人
    來，她有拿電話要打電話，我用手撥開等語（偵卷第23頁，
    本院卷第154頁），以此解釋被告搶證人阮垂莊手機，之後
    並將手機摔到地上的動機，也衡情合理，綜合析之，自可認
    定被告確有於上開時、地，損壞證人阮垂莊前開手機之犯行
    無疑，至辯護人以證人阮垂莊證述之枝微末節稍有不一致，
    即謂證人證述非事實，要非可採。被告空言否認此部分犯行
    ，自無可信。
  ㈢綜上所述，被告之辯解，與上開事證及事理有違，難以採信
    。本案事證明確，被告前揭犯行均堪認定，應予依法認定。
三、論罪部分：
  ㈠核被告所為，係犯刑法第277條第1項之普通傷害罪、第354條
    之毀損他人物品罪。
  ㈡被告與真實姓名、年籍不詳之成年男子，有犯意聯絡及行為
    分擔，應論以共同正犯。
  ㈢被告就其對告訴人所為之傷害行為，均係於密切接近之時、
    地為之，且侵害同一法益，各行為之獨立性極為薄弱，復出
    於同一普通傷害之犯意，依一般社會觀念，各舉動難以強行
    分開，應視為數個舉動之接續實施，合為包括之一行為予以
    評價，為接續犯而論以一罪。
  ㈣本案被告傷害告訴人與其毀損他人物品等行為間，是為同一
    討債目的，具有部分行為重疊之情形，是此部分所犯傷害與
    毀損他人物品等罪間，係為想像競合犯之裁判上一罪關係，
    爰依刑法第55條前段之規定，從一重之傷害罪處斷。
  ㈤爰審酌被告與告訴人均為越南來臺之新住民，兩人相識數十
    年，被告未思以理性、和平對談方式解決其與告訴人間債務
    爭執，夥同一名男子以前述方式傷害告訴人，致告訴人受有
    前揭傷勢，期間更摔告訴人所有之蘋果廠牌手機，造成告訴
    人財產上損失，所為實屬不該，又被告犯後坦承傷害犯行，
    否認毀損犯行，迄未與告訴人達成和解之犯後態度，兼衡被
    告過去無前科，有臺灣高等法院被告前案紀錄表1份在卷可
    稽，素行尚可，暨其自陳國中肄業之智識程度，開越南小吃
    ，家中有公婆、配偶、成年子女，因為工作自己獨居之生活
    狀況等一切情狀，量處如主文所示之刑，並諭知易科罰金之
    折算標準。
四、不另為無罪之諭知：
  ㈠公訴意旨另以：被告夥同一名真實姓名、年籍不詳之成年男
    子，於前揭時、地，基於共同恐嚇危害安全之犯意聯絡，該
    名男子在毆打過程中向告訴人恫稱：如果不還錢，要好好對
    付告訴人，要抓告訴人兒子逼告訴人還錢等語，以此方式致
    生危害告訴人之兒子生命、身體安全，令告訴人心生畏懼，
    因認被告涉犯刑法第305條之恐嚇危害安全罪嫌等語。
  ㈡犯罪事實應依證據認定之，無證據不得認定犯罪事實；又不
    能證明被告犯罪者，應諭知無罪之判決，刑事訴訟法第154
    條第2項、第301條第1項分別定有明文。又刑事訴訟法第161
    條第1項規定：檢察官就被告犯罪事實，應負舉證責任，並
    指出證明之方法。因此，檢察官對於起訴之犯罪事實，應負
    提出證據及說服之實質舉證責任。倘其所提出之證據，不足
    為被告有罪之積極證明，或其指出證明之方法，無從說服法
    院以形成被告有罪之心證，基於無罪推定之原則，自應為被
    告無罪判決之諭知，最高法院92年台上字第128號判決意旨
    可資參照。
  ㈢檢察官認被告有此部分犯行，無非係以證人阮垂莊之證述等
    為佐。經查：證人阮垂莊固於偵查中指稱：該名男子在過程
    中，有說到我如果不還錢，就會好好對付我，並恐嚇我說要
    抓我兒子來逼我還錢。在男子恐嚇我的過程中，被告有在一
    旁附和表示贊同，對方說的話讓我感到不舒服且讓我心生畏
    懼等語（警卷第4頁，偵卷第25頁），並於本院證稱：他們
    說要抓我出來，要好好對付我，叫我還錢，如果我不還，抓
    我兒子出來逼我還錢，他們二人講的，一個人講，另一個人
    說「嗯，這樣也可以」，誰說的我忘記了，當時我整個人很
    痛等語（本院卷第147頁），然被告堅詞否認有證人阮垂莊
    上開指訴之犯行。茲依卷附相關證據，雖有診斷證明書、11
    0報案紀錄單、遭毀損手機照片等，但僅可作為被告傷害、
    毀損行為之佐證，尚無從引為恐嚇之補強證據，憑以認定被
    告及該名不詳男子有對證人阮垂莊口出上開言語之犯行，亦
    即無法僅憑證人即告訴人阮垂莊單一指述即遽認被告有此部
    分之恐嚇犯行，原應為無罪之諭知，但因此部分倘成立犯罪
    ，依公訴意旨認與被告上開傷害、毀損罪行間，有想像競合
    犯之裁判上一罪關係，爰不另為無罪之諭知。
據上論斷，應依刑事訴訟法第299條第1項前段，刑法第28條、第
277條第1項、第354條、第55條前段、第41條第1項前段，刑法施
行法第1條之1第1項，判決如主文。
本案經檢察官李松諺提起公訴，檢察官顏鸝靚到庭執行職務。
中　　華　　民　　國　　111 　年　　8 　　月　　 2　　日
                  刑事第四庭  審判長法  官  梁智賢
　　　　　　　　　　　
　　　　　　　　　　　              法  官  陳雅琪
　　　　　　　　　　　
　　　　　　　　　　　              法  官  張恂嘉
以上正本證明與原本無異。
如不服本判決應於收受判決後 20 日內向本院提出上訴書狀，並
應敘述具體理由；其未敘述上訴理由者，應於上訴期間屆滿後
20 日內向本院補提理由書（均須按他造當事人之人數附繕本）
。「切勿逕送上級法院」。
　  　　　　　       　　　　　　   書記官　張宏清
中　　華　　民　　國　　111 　年　　8 　　月　　3 　　日
附錄本案論罪科刑法條：
刑法第277條
傷害人之身體或健康者，處五年以下有期徒刑、拘役或五十萬元
以下罰金。
犯前項之罪，因而致人於死者，處無期徒刑或七年以上有期徒刑
；致重傷者，處三年以上十年以下有期徒刑。
刑法第354條
毀棄、損壞前二條以外之他人之物或致令不堪用，足以生損害於
公眾或他人者，處二年以下有期徒刑、拘役或一萬五千元以下罰
金。